【裁判字號】    95,交簡上,44
【裁判日期】    951215
【裁判案由】    過失致死
【裁判全文】
臺灣花蓮地方法院刑事判決            95年度交簡上字第44號
上  訴  人  臺灣花蓮地方法院檢察署檢察官
上  訴  人  丙○○
即  被  告
上列上訴人因被告過失致死案件，不服本院鳳林簡易庭中華民國
95年年9月8日95年度林交簡字第62號之第1審判決（原聲請簡易
判決處刑案號：95年度偵字第4490號），提起上訴，本院管轄之
第2審合議庭判決如下：
    主  文
原判決撤銷。
丙○○從事業務之人，因業務上之過失致人於死，處有期徒刑伍
月，如易科罰金，以新臺幣貳仟元折算壹日。
    事  實
一、丙○○從事農作物之載種，並以駕車載運農作物、農具或秧
    苗為其附隨業務，為從事業務之人，於民國95年8月6日上午
    7時許，無照駕駛經花蓮縣瑞穗鄉登記有案之農機牌號U2-14
    41號農用拼裝車，沿花蓮縣省道台9線公路由南往北方向行
    駛至該公路北上車道272公里處之時，本應注意駕駛人並未
    領得小型車駕駛執照，不得駕駛農用拼裝車，且使用農用拼
    裝車僅限於花蓮縣轄區之鄉村道路行駛，不得進入重要公路
    幹線行駛，以及在顯有妨害他車通行之處所，不得停車，如
    發生故障不能行駛，亦應即設法移置於無礙交通之處，並豎
    立車輛故障標誌，而依當時情形又無不能注意之情事，竟疏
    於注意及此，於駕駛上開農用拼裝車發生故障之際，乃貿然
    將該車輛暫停放於該路段之道路旁，適有范姜帆增騎乘車號
    TZ7-761號重型機車從後行駛而來之際，煞車及閃避不及，
    乃從後撞及該農用拼裝車左後方，范姜帆增當場人車倒地而
    受傷，雖經立即送醫急救，仍因顱內出血傷重而不治死亡。
二、案經范姜帆增之妻甲○告訴及臺灣花蓮地方法院檢察署檢察
    官據報相驗自動檢舉簽分偵辦後聲請簡易判決處刑。
    理  由
壹、證據能力有無之認定
一、按被告以外之人於審判外之言詞或書面陳述，除法律有規定
    者外，不得作為證據。又被告以外之人於審判外之陳述，經
    當事人於審判程序同意作為證據，法院審酌該言詞陳述或書
    面陳述作成時之情況，認為適當者，亦得為證據。當事人、
    代理人或辯護人於法院調查證據時，知有第159 條第1 項不
    得為證據之情形，而未於言詞辯論終結前聲明異議者，視為
    有前項之同意，刑事訴訟法第159 條第1 項及第159 條之5
    分別定有明文。
二、查證人林明泉、被害人之妻刑蕊於警詢時之陳述，以及被害
    人之子乙○○於偵查時之陳述，雖不合刑事訴訟法第159條
    之2、第159條之3有關傳聞法則例外之要件，惟公訴人、被
    告對於上開審判外之言詞陳述，均業於本院準備程序中表示
    同意引為證據，且迄於本案言詞辯論終結前亦未再聲明異議
    或撤銷同意，而本院審酌該等言詞或書面陳述作成之情況，
    核無違法取證及證明力明顯過低之瑕疵，亦認為以之作為證
    據為適當，故依諸上開規定，前揭證人林明泉、被害人之妻
    刑蕊於警詢時之陳述，以及被害人之子乙○○於偵查時之陳
    述，均具有證據能力。
貳、認定本案犯罪事實之證據及理由
一、上開犯罪事實，業據被告丙○○於本院審理時坦承不諱，核
    與證人林明泉於警詢時所指述車禍發生之情節大致相符，並
    經被害人之妻刑蕊、被害人之子乙○○分別於警詢時及偵查
    時指證明確。此外，復有交通事故調查報告表（一）（二）
    、道路交通事故現場圖及現場照片附卷可稽，且本件被害人
    范姜帆增因此車禍受傷而死亡一情，亦業據檢察官督同檢驗
    員相驗屬實，並製有勘驗筆錄、相驗屍體證明書、驗斷書及
    相驗屍體照片在卷可憑。又按汽車駕駛人經考驗及格，未領
    取駕駛執照前，不得駕駛汽車；汽車發生故障不能行駛，應
    即設法移置於無礙交通之處，該故障車輛在未移置前或移置
    後均應豎立車輛故障標誌；有使用牌證農用拼裝車輛限在本
    縣轄區鄉村道路行駛，並不得進入市區○○○○路幹線或越
    區○○○道路交通安全規則第50條第1項、第112條第1項第
    12款及花蓮縣領有使用牌證農用拼裝車輛清查作業要點第4
    點第1、2款分別定有明文，被告駕車自應注意上述道路交通
    安全之相關規定，而依當時之情形，又顯無不能注意之情事
    ，竟未領得駕照即駕駛車輛，且擅自將該農用拼裝車駛入重
    要公路幹線，以及疏未注意於停車後將該農用拼裝車移置於
    無礙交通之處，並豎立車輛故障標誌，造成後方被害人范姜
    帆增騎車而來閃避不及，乃從後撞擊被告所停放於路旁之農
    用拼裝車左後方，致傷重不治而死亡，則被告對於本件車禍
    之發生應有過失自明。再被害人范姜帆增確因本件車禍而死
    亡一節，亦有上開驗斷書、相驗屍體證明書及相驗照片可證
    ，是以被告之過失行為與被害人死亡結果之間，亦具有相當
    因果關係。準此，則被告所為自白應與事實相符，本件事證
    明確，被告上開犯行堪以認定，應予依法論科。
二、按刑法上所謂業務，係指個人基於社會地位繼續反覆所執行
    之事務，最高法院71年臺上字第1550號著有判例可資參照。
    查本件被告已自承於案發時，係從事農作物之栽種業務，平
    時亦使用該農用拼裝車載運農作物、農具或秧苗，則其於載
    運上開農作物等途中之駕駛行為，應認包括於農作物載種之
    業務行為中，亦即其雖非以駕車為其專業，仍係以駕駛為其
    附隨業務，而為從事業務之人。是核被告所為，係犯刑法第
    276條第2項之業務過失致人於死罪。聲請簡易判決處刑書認
    為係犯刑法第276條第1項之過失致人於死罪嫌，容有未洽，
    惟其基本事實同一，自應由本院變更聲請簡易判決處刑之法
    條罪名如上。又被告於上開時地無照駕駛上開農用拼裝車上
    路而肇事，致被害人傷重不治而死亡，應依道路交通管理處
    罰條例第86條第1項之規定，加重其刑。
    再被告於駕車肇事之後，於有偵查犯罪職權之公務員發覺前
    ，即向前往現場處理之花蓮縣警察局鳳林分局警員張宏暉表
    示係肇事人，並願意接受裁判一情，有花蓮縣警察局鳳林分
    局道路交通事故肇事人自首情形紀錄表1張附卷可按，自應
    依刑法第62條前段規定減輕其刑，並先加重後減輕之。爰審
    酌被告先前並無任何前科紀錄，素行良好，惟對於
    本件車禍之發生有顯而易見之諸多疏失，已如前述，其過失
    程度不輕，並造成被害人死亡之結果，復參酌其於事發後自
    始坦承犯行，犯後態度尚稱良好，惟迄未能與被害人家屬達
    成和解等一切情狀，量處如主文所示之刑，並諭知易科罰金
    之折算標準。
三、原審判決以被告過失致死罪犯行明確，依法論罪科刑，固非
    無見，惟查：被告係以駕駛為其附隨業務，而為從事業務之
    人，應成立刑法第276條第2項之業務過失致人於死罪，此為
    其一；又被告係無照駕駛車輛肇事而致人死亡，自應依道路
    交通管理處罰條例第86條第1項規定加重其刑，此為其二；
    再者，刑法第41條、第62條有關易科罰金折算標準及自首之
    規定，固業於94年1月7日經立法院修正通過，並自95年7月1
    日施行，惟本件被告犯罪之時間係於上開刑法條文修正施行
    後之「95年8月6日」，並無行為後法律有變更之新舊法比較
    適用問題，應適用新刑法第41條第1項前段、第62條規定，
    此為其三。準此，則原審判決僅依過失致死罪處斷，且未依
    道路交通管理處罰條例第86條第1項規定加重其刑，同時誤
    引刑法第2條第1項前段，適用修正前刑法第41條第1項前段
    規定諭知易科罰金之折算標準，以及依修正前刑法第62條有
    關自首規定減輕其刑，均有違誤之處，是檢察官據告訴人之
    請求，執以指摘原判決適用法條有誤及量刑過輕之部分，即
    屬有理由，自應由本院予以撤銷改判。至被告以原審判決量
    刑過重為由，提起上訴，雖無理由，惟原審判決既有上述違
    法可議之處，自應由本院管轄之第2審合議庭予以撤銷改判
    ，併此敘明。
據上論斷，應依刑事訴訟法455條之1第1項、第3項、第369 條第
1項前段、第364條、第299條第1項前段、第300條，刑法第276條
第2項、第41條第1項前段、第62條，道路交通管理處罰條例第86
條第1項，刑法施行法第1條之1，判決如主文。
本案經檢察官孫源志到庭執行職務。
中    華     民     國    95      年    12    月  15   日
                            臺灣花蓮地方法院刑事第三庭
                                  審判長法  官  鄭培麗
                                        法  官  鄭光婷
                                        法  官  楊仲農
上列正本證明與原本無異。
本件不得上訴。
                                        書記官
中    華    民    國    95    年    12    月    15    日
附錄所犯法條全文：
中華民國刑法第276條
(過失致死罪)
因過失致人於死者，處二年以下有期徒刑、拘役或二千元以下罰
金。
從事業務之人，因業務上之過失犯前項之罪者，處五年以下有期
徒刑或拘役，得併科三千元以下罰金。


司法院資訊處製作；財團法人民間司法改革基金會備份。
